臺灣高等法院臺南分院刑事判決　　　　 100年度上易字第96號
上　訴　人
即　被　告　陳建堯
上列上訴人因家暴傷害等案件，不服臺灣臺南地方法院99年度易
字第1443號中華民國99年12月31日第一審判決（起訴案號：臺灣
臺南地方法院檢察署99年度偵字第 13202號及移送併辦：99年度
偵字第15923號），提起上訴，本院判決如下：
    主  文
上訴駁回。
    事  實
一、陳建堯與王學玉係夫妻，屬家庭暴力防治法第3條第1款所定
    之家庭成員關係。陳建堯於民國（下同）99年 5月28日經臺
    灣臺南地方法院家事庭以99年度家護字第 247號民事通常保
    護令裁定，核發內容為：「相對人（陳建堯）不得對聲請人
    （即被害人王學玉）實施身體或精神上不法侵害之行為。相
    對人不得直接或間接對被害人王學玉為騷擾之行為。相對人
    應交付醫療費用新臺幣貳萬元予被害人王學玉。本保護令之
    有效期間為一年。」之保護令，並於99年6月4日收悉該保護
    令內容，陳建堯未於10日內提出抗告，該裁定於99年 6月14
    日即已確定。詎陳建堯竟無視上開保護令規範，於99年 7月
    15日零時許，在臺南市○○區○○路578巷17之117號16樓租
    住處，因不滿王學玉（於99年 4月28日遭陳建堯打傷頭部、
    右膝蓋後）向法院聲請核發上開保護令，在王學玉請其帶同
    前去醫院看腿傷時，竟基於傷害之故意，手拉王學玉頭髮去
    撞牆壁，並語出：『你已經斷了一條腿還不夠，是否還要再
    斷一隻胳膊？』，並以腳擠壓王學玉之右膝於地面，致使王
    學玉因而受有頭部右側及枕部鈍挫傷、右膝鈍挫傷之傷害（
    傷害部分業具撤回告訴），以此強暴方式對王學玉實施家庭
    暴力，並違反法院所為禁止實施家庭暴力民事通常保護令裁
    定。
二、案經王學玉訴由臺南市政府警察局永康分局報告台灣台南地
    方法院檢察署檢察官偵查起訴。
    理  由
壹、關於證據能力方面
一、按被告以外之人於審判外之陳述，雖不符前四條之規定，而
    經當事人同意於審判程序作為證據，法院審酌該言詞陳述或
    書面陳述作成時之情況，認為適當者，亦得為證據，刑事訴
    訟法第159條之5定有明文。
二、查本件被告犯罪事實之證據方法，經本院準備程序提示予檢
    察官及被告，均表示對於證據能力無意見，同意列為證據（
    本院卷第24頁）。
三、又查，本件證人即告訴人王學玉於警詢之證述，核係經其同
    意後始接受訊問，且經警方先訊問相關案情，由其一一陳述
    後，始經記載於偵訊筆錄之中，嗣經閱覽筆錄無訛，再按捺
    指印所制作完成，全程並經錄音存證等情，足見警詢筆錄確
    係本於其等之陳述內容所制作，且符合取證之合法程序，是
    認證人王學玉於警詢中所為之供述證據，依其作成時之情況
    ，應為適當，且為證明本件犯罪事實所必要，自得採為證據
    。
四、再按除顯有不可信之情況外，從事業務之人於業務上或通常
    業務過程所須製作之紀錄文書、證明文書，得為證據。刑事
    訴訟法第159條之４第2款定有明文。本件卷附告訴人王學玉
    所提驗傷診斷證明書、檢驗報告書等文書，為負責診斷病情
    之醫師，依其所見所為之證明文書，核其本質，乃為被告以
    外之人於審判外之書面陳述，依刑事訴訟法第159條第1項之
    規定，原不具證據能力。惟經核前述證據，性質上為從事業
    務之人為維護業務之信用性及業務之正當運作所為之日常性
    的機械性連續記載，符合上開法條所示為通常業務過程不間
    斷、有規律而準確之記錄，亦屬無預見日後可能會被提供作
    為證據之偽造動機之例行性業務文書，應為上開法條所謂得
    成為傳聞例外之業務文書，是依此規定，前揭病歷資料應有
    證據能力。
五、綜上所述，本院審酌上開證據及本判決所引用之其他證據，
    其製作時之情況，並無違法不當之情事，其證據之取得過程
    亦無瑕疵，認為以之作為證據應屬適當，與本案待證事實間
    復具有關連性，並經檢察官及被告均表示同意列為證據，揆
    諸前開規定，應認該等供述證據符合傳聞證據之例外，自屬
    具有證據能力。
貳、認定犯罪事實所憑之證據及理由
一、訊據上訴人即被告陳建堯固坦白承認：前經告訴人王學玉對
    伊申請核發保護令，99年 7月15日凌晨與告訴人王學玉有發
    生吵鬧等情，惟矢口否認有何違反保護令之犯行，辯稱：99
    年 7月14日晚上告訴人王學玉看完電視劇後一直吵，鬧到天
    亮，不讓他睡覺，翌（15）日 8點多到工廠上班後，王學玉
    又到工廠去鬧，鬧到最後沒辦法，他還報警處理，如果他確
    有於 7月15日凌晨毆打王學玉，王學玉還能到工廠鬧嗎？且
    王學玉身上也沒有傷，他確實未毆打王學玉云云。
二、經查被告陳建堯與告訴人王學玉係夫妻關係，被告因曾對被
    害人王學玉實施身體上及精神上之不法侵害行為，經告訴人
    王學玉聲請臺灣臺南地方法院核發保護令，經該院家事法庭
    於99年5月28日以99年度家護字第247號核發民事通常保護令
    ，裁定禁止被告對王學玉實施身體或精神上不法侵害之行為
    、不得對於王學玉為騷擾行為，保護令有效期間為10個月等
    情，此經本院調閱上開聲請保護令事件查明屬實，並為被告
    所不爭執，自堪認該部分可信屬實。
三、被告雖辯稱：伊確實未毆打王學玉，王學玉雖有驗傷單，但
    並非被告打的，應是王學玉自己歇斯底里吵鬧衝撞的痕跡云
    云云。惟查：
  (一)被告於上開時、地因不滿告訴人向法院申請核發保護令，於
    告訴人要求被告帶同前往醫院看腿傷，手拉王學玉頭髮去撞
    牆壁，後並以腳擠壓王學玉之右膝於地面，致使王學玉因而
    受有「頭部右側及枕部鈍挫傷、右膝鈍挫傷」之傷害乙節，
    業據證人即被害人王學玉於警詢供證明確（警卷第 8至12頁
    ），並於原審審理時結證再指證：陳建堯有拉我頭髮，我是
    躲著，撞到牆上，他把我按住，他說你已經斷了一條腿，是
    否還要斷一隻胳臂等情不移（原審卷第20、21頁）。
  (二)又觀諸卷附成大醫院受理家庭暴力件驗傷診斷書（警卷第17
    頁）所載，告訴人王學玉係於99年 7月15日當日即因外傷到
    成大醫院驗傷，受有頭部右側及枕部鈍挫傷、右膝鈍挫傷之
    傷害。經互核告訴人王學玉就醫驗傷之時間與告訴人及被告
    發生爭執之時間相近，且受傷之部位亦與告訴人王學玉所指
    述被告手拉告訴人之頭髮去撞牆壁，後並以腳擠壓告訴人之
    右膝於地面，因而使告訴人受有「頭部右側及枕部鈍挫傷」
    及「右膝鈍挫傷」之傷勢部位相符，足見，本件告訴人王學
    玉指稱係遭被告拉告訴人之頭髮去撞牆壁，並以腳擠壓告訴
    人之右膝於地面而受傷等語，應非虛構，並與事實相合。
  (三)被告雖辯稱：王學玉雖有驗傷單，但並非被告打的，應是王
    學玉自己歇斯底里吵鬧衝撞的痕跡云云。然告訴人王學玉如
    自己衝撞，其受傷位置應會在手腳四肢或頭部前額易踫撞部
    位，應不致受有如卷附診斷證明書所載之「頭部右側及枕部
    鈍挫傷」部位傷害。況且，告訴人所受傷之部位，亦核與告
    訴人指訴被告拉其頭髮去撞牆壁，並以腳擠壓其右膝於地面
    而受傷之情狀相互吻合，益徵告訴人所受之傷勢應係遭被告
    出手毆打所致至明。
  (四)被告雖否認有出手毆打告訴人云云，然被告於警詢時即供承
    ：是告訴人當時抓我的頭不放，我就對他講說你不怕手用斷
    嗎等語（警卷第 4頁）；於原審審理時亦坦承：告訴人踢我
    ，我抓他腳而已等語（原審卷第22頁），足見被告對於當時
    雙方發生拉扯，並出手拉告訴人及出言不怕斷手等情均坦承
    不諱。又參以，被告為男性之身長體型，而告訴人為女性，
    且按一般人遭他人攻擊之際，其當下之立即反應，並動手反
    擊，此為公眾所周知之事實。查被告既自承告訴人當時發生
    吵鬧，而告訴人又出手抓他，被告於爭執並出手抓告訴人之
    事實，而告訴人確實受有如事實欄所述之傷勢，業如前述，
    是依當時情狀，被告亦出手反擊而毆打致傷，應合於常情，
    並與前述公眾周知之事實相契合，據此益足認告訴人因遭被
    告抓其頭髮去撞牆壁，並以腳擠壓其右膝於地面而受傷之證
    述內容確係出於真實，要可採為認定事實之依據。
  (五)基上述各項證據綜合判斷，證人王學玉之指證，並無重大矛
    盾瑕疵，亦未違背經驗法則與論理法則，且核與事實相符，
    又經調查前述各項證據，已能補強證人王學玉指證遭被告毆
    打而受有前揭傷勢之犯罪情節，核與事實相合，確屬實情可
    採。
四、綜上所述，被告所辯，顯係卸責之詞，不足採信。從而，被
    告傷害之犯行，事證明確，應堪認定。
參、論罪科刑之理由
一、查被告係被害人王學玉之夫，二人間具有家庭暴力防治法第
    3條第1款所定之家庭成員關係。又按家庭成員間實施身體或
    精神上不法侵害之行為，為家庭暴力行為，家庭暴力防治法
    第2條第1款定有明文。
二、又查，被告前經臺灣臺南地方法院家事庭以99年度家護字第
    247 號民事通常保護令，依家庭暴力防治法第14條所為命其
    不得對被害人王學玉實施家庭暴力之身體或精神上不法侵害
    等行為，該裁定於99年 6月14日即已確定。核被告上開所為
    ，係違反前述民事通常保護令，係犯家庭暴力防治法第61條
    第１款之違反保護令罪。
三、至檢察官併案（99年度偵字第 15293號）意旨以：被告明知
    臺灣臺南地方法院於民國99年5月28日核發99年度家護字第2
    47號通常保護令，並收悉該保護令內容；詎陳建堯竟無視上
    開保護令規範，於99年7月15日0時許，在王學玉位於臺南市
    ○○區○○路578巷17之117號16樓租住處，因不滿王學玉請
    求陳建堯帶其前去成大醫院治療，竟基於傷害之犯意，徒手
    毆打王學玉，致使王學玉受有頭部右側及枕部鈍挫傷、右膝
    鈍挫傷等情，核上開併案之犯罪事實與本案已經起訴被告對
    被害人王學玉實施身體上不法侵害部分之事實，為屬同一事
    實，已經本院併予審理，附此敘明。
四、至公訴意旨另以：被告陳建堯基於傷害之犯意，徒手毆打王
    學玉，致使王學玉受有頭部右側及枕部鈍挫傷、右膝鈍挫傷
    ，亦犯刑法第277條第1項之故意傷害罪嫌等語。然刑法第27
    7條第1項傷害罪，依同法第 287條前段，須告訴乃論。茲據
    告訴人於99年11月22日原審審理時即撤回傷害部分之告訴，
    有刑事撤回告訴狀一紙在卷足稽（原審卷第15頁），本應依
    刑事訴訟法第303條第3款規定諭知不受理，惟公訴意旨認此
    部分與前開有罪部分有一行為觸犯二罪名之想像競合犯，裁
    判上一罪關係，爰不另為不受理之諭知。
肆、維持原判決之理由
一、原審以被告違反家庭暴力防治法第61條第 1款之罪，事證明
    確，因而：
  (一)家庭暴力防治法第61條第1款，刑法第11條前段、第41條第1
    項前段之規定。
  (二)並審酌被告國小畢業之智識程度，明知被害人已向法院聲請
    核發民事通常保護令，猶仍故意違反之，其無視保護令之存
    在，法紀觀念薄弱，且犯罪後態度不佳，惟考量被告違反保
    護令之手段、情節尚非重大，告訴人願意原諒被告，同意撤
    回傷害部分告訴，暨其犯罪動機、目的、生活狀況、品行、
    智識程度等一切情狀，量處拘役五十日，並諭知易科罰金之
    折算標準。
  (三)另敘明被告所犯傷害罪，業經告訴人撤回告訴，惟公訴意旨
    認此部分與前開有罪部分有一行為觸犯二罪名之想像競合犯
    ，裁判上一罪關係，而不另為不受理之諭知。
二、本院經核原判決認事用法，並無不合，且量刑亦堪屬允當。
    被告上訴意旨猶執前詞，否認犯罪，指摘原判決不當，經查
    殊非足取，為無理由，應予駁回。
伍、適用之法律：刑事訴訟法第368條。
本案經檢察官趙中岳到庭執行職務。
中    華    民    國   100    年    4     月    12    日
                  刑事第五庭    審判長法  官  楊明章
                                      法  官  趙文淵
                                      法  官  蔡美美
以上正本證明與原本無異。
不得上訴。
                                      書記官  歐貞妙
中    華    民    國   100    年    4     月    12    日
附錄本判決論罪科刑法條：
家庭暴力防治法第61條第1款
違反法院依第14條第1項、第16條第3項所為之下列裁定者，為本
法所稱違反保護令罪，處 3年以下有期徒刑、拘役或科或併科新
臺幣10萬元以下罰金：
一、禁止實施家庭暴力。